臺灣高等法院高雄分院民事裁定　　　　　　96年度抗字第23號
抗　告　人　甲○○
上列抗告人因與相對人臺灣銀行股份有限公司間清償債務強制執
行事件，對於民國95年12月25日臺灣高雄地方法院95年度執字第
57397 號所為駁回聲明異議之裁定提起抗告，本院裁定如下：
    主  文
抗告駁回。
抗告程序費用由抗告人負擔。
    理  由
一、抗告意旨略以：坐落高雄縣大社鄉○○○段369 之4 、381
    之6 號土地上之建號1101未保存登記建物（下稱系爭建物，
    鑑價結果價值新台幣787,162 元）為抗告人於民國79年間興
    建，並居住使用迄今，經抗告人聲請執行法院列入拍賣條件
    ，未獲准許。而執行法院就查封拍賣之建築物是否為債務人
    所有，應依職權為調查，且為拍賣公告應記載事項，若債權
    人爭執非第三人所有，應由債權人對第三人提起實體訴訟以
    資解決，不應責由主張權利者提起訴訟。本件執行法院逕依
    相對人之指示查封系爭建物，且因相對人對抗告人之主張為
    異議，遽認應由抗告人依強制執行法第15條規定提起異議之
    訴，而駁回抗告人聲明異議，有違強制執行法之規定，求予
    廢棄，另為適法之裁定等語。
二、按執行法院如發見債權人查報之財產確非債務人所有者，應
    命債權人另行查報，於強制執行程序開始後始發見者，應由
    執行法院撤銷其處分，強制執行法第十七條定有明文。而債
    權人查報之財產是否確屬債務人之財產，執行機關僅能就財
    產上之外觀認定，如係不動產者，應以地政機關登記名義之
    外觀為調查認定之依據；如未於地政機關登記者，得依房屋
    納稅義務人、建造執照、使用執照等相關公文書認定之。從
    而，若債權人無法提出上開證據，使執行法院得由外觀上即
    可為債權人所查報之財產屬於債務人所有之認定時，執行法
    院應依職權撤銷執行之處分，無待第三人提起異議之訴之餘
    地（最高法院88年度台抗字第610號裁判參照）。惟執行法
    院如就查封之財產已經相當之調查，而從形式上調查結果，
    已得認定該財產屬債務人所有，或第三人並無所主張得排除
    強制執行之權利，自得為強制執行之處分，如第三人對之仍
    有爭執，儘得另行提起訴訟確認其權利，否則若第三人一有
    爭執，執行法院即應受其拘束，將增加執行結果之不確定性
    ，妨礙債權人債權之實現及影響拍定人之權益。
三、經查，抗告人固主張系爭建物係其於79年間搭建，屬其所有
    。惟本件執行名義之債權，於81年11月間由債務人永駿豐建
    設工業股份有限公司提供系爭建物基地之保舍甲段369 之4
    、381 之6 土地等不動產設定抵押予相對人時，業經於抵押
    權設定契約書其他約定事項第10條載明「對於土地及房屋之
    抵押權，包括土地之水利權及建築于該地之建築物，... 。
    又與本抵押不動產附連之建築物亦均包括在本抵押權之範圍
    以內」，且抗告人前曾就系爭建物提起第三人異議之訴，遭
    原審法院認系爭建物屬增建之建物，不具獨立性，為相對人
    抵押權效力所及為由，以94年訴字第1232號判決敗訴確定，
    有各該抵押權設定契約書及判決書附於執行卷可考，則執行
    法院就形式上審查，已足認定系爭建物屬債務人所有，則執
    行法院依債權之聲請予以查封，並無不合。至於系爭未保存
    登記建物是否確屬債務人所有，則屬實體上之爭執，非執行
    法院所得審認。是抗告人就執行法院所為處分聲明異議，為
    無理由。原審法院駁回抗告人聲明異議，理由容有未洽，結
    論並無不合。抗告人抗告意旨指摘原裁定不當，為無理由，
    應予駁回。
據上論結，本件抗告為無理由，依強制執行法第30條之1 、民事
訴訟法第495 條之1 第1 項、第492 條第1 項、第95條、第78條
，裁定如主文。
中　　華　　民　　國　　96　　年　　3 　　月　　1 　　日
                            民事第六庭
                                審判長法官  許明進
                                法      官  陳真真
                                法      官  謝肅珍
以上正本證明與原本無異。
本件不得再抗告。
中　　華　　民　　國　　96　　年　　3 　　月　　2　　日
                                書  記  官  蘇恒仁
